【裁判字號】    97,易,868
【裁判日期】    980109
【裁判案由】    妨害自由
【裁判全文】
臺灣新竹地方法院刑事判決               97年度易字第868號
公  訴  人  臺灣新竹地方法院檢察署檢察官
被      告  甲○○
            指定送達代收人：朱昭勳律師
選任辯護人  朱昭勳律師
上列被告因竊盜案件，經檢察官提起公訴（97年度偵字第4690號
），本院判決如下：
    主  文
甲○○犯夜間侵入住宅竊盜罪，處有期徒刑陸月，如易科罰金，
以新臺幣壹仟元折算壹日。
    事  實
一、甲○○於民國89年間即與由越南來臺工作之乙○○相識，進
    而交往。乙○○於93年返回越南後，甲○○仍持續給予乙○
    ○生活費。復於94年5 月，乙○○因與臺灣地區男子結婚依
    親來臺，來臺後甲○○仍持續與其聯絡，甲○○並因此趁機
    取得乙○○位於新竹縣湖口鄉○○路90號居所之鑰匙備份。
    嗣乙○○欲與甲○○分手，甲○○不甘損失，竟意圖為自己
    不法之所有，於97年2 月7 日23時許之夜間，未經乙○○之
    同意便前往乙○○上開居所，並利用前開備份之鑰匙開啟門
    鎖，侵入其內，徒手竊取乙○○所有之越南護照、中華民國
    居留證等物，拒不返還，使乙○○不得自由離境，而妨害乙
    ○○行使遷徙之權利，嗣乙○○另行申請護照及居留證並報
    警而未遂。
二、案經乙○○訴由新竹縣政府警察局竹北分局報告臺灣新竹地
    方法院檢察署檢察官偵查起訴。
    理  由
一、訊據被告甲○○於本院準備程序及審理中固坦承有於上開時
    間未經被害人乙○○之同意，於夜間進入被害人上開居處，
    擅自取走被害人之越南護照、中華民國居留證等物，惟矢口
    否認有何加重竊盜犯行，辯稱：拿取被害人護照、居留證等
    物係因怕被害人返回越南，造成其債務催討困難，對於護照
    及居留證並無不法所有之意圖，且係被告持被害人所交付之
    被害人住處備份鑰匙進入被害人之住處，並非無故侵入被害
    人住處云云。惟查：
（一）按刑法上之竊盜罪，固須意圖為自己或第三人不法之所有
      ，而取他人所有物，為其成立要件，然行為人之主觀上是
      否有不法所有之意圖，尚須就客觀上之各種證據資料而為
      判斷認定，如行為人就不法取得之他人之物有可認有自居
      為所有權人或類似所有人地位而占有者，仍應認行為人主
      觀上具有不法所有之意圖。另如行為人以不法方式取得他
      人之物作為達成其他犯罪目的手段之情形，如架網取鴿以
      恐嚇鴿主（俗稱擄鴿勒贖）或竊車以恐嚇車主（俗稱擄車
      勒贖），縱行為人竊盜之動機係使鴿主或車主交付一定金
      額後即將鴿或車返還，仍可認行為人之前階段行為有不法
      所有之意圖而認構成竊盜罪。本件被告甲○○自承就被害
      人乙○○之護照等物並無合法占有權源，且被告自97年2
      月7 日23時許非法取走被害人之護照、居留證等物後，迄
      被害人提出告訴止，均未將上開物品返還，而被害人之上
      開物品均非被告所得使用，並無可能構成學理上所謂之使
      用竊盜之可能，況被告占有被害人之上開物品，係以妨害
      被害人行使其遷徙權利為目的，顯係自居於類似所有人地
      位而支配被害人所有之上開物品，自可認定被告主觀上具
      有不法所有之意圖，被告辯稱無竊盜之主觀犯意不可採。
（二）另被害人乙○○雖曾交付其居處之備份鑰匙予被告甲○○
      ，然如未經被害人之同意而擅自進入被害人居處，仍屬無
      正當理由侵入之行為。被告固主張係得被害人之同意而進
      入，然證人即被害人乙○○於本院庭訊中具結證稱：「（
      97年2 月7 日當天你是否有同意被告進入你的屋內？）沒
      有。因為我不在家。因為我外出買東西，我不知道他何時
      進入屋內。」（參本院卷第56頁），而被告亦於本院庭訊
      中自承：「（當天你進入屋內，有經過被害人同意？）因
      為沒有聯絡上被害人，是沒有經過被害人的同意。」（參
      本院卷第82頁背），況被告於偵查及本院庭訊中均自認於
      97年2 月7 日時，兩人間均屬普通朋友而己，且被害人為
      已婚婦人，衡諸常情，殊無被害人廣泛同意被告可隨時自
      由進出被害人居處之可能，被告辯稱為被害人默許進入屋
      內之辯詞不可採。是被告此部分所辯亦不足採信，被告於
      夜間無正當理由侵入被害人居處而竊取物品之事實亦堪認
      定。
（三）再者，護照及居留證為外籍人士出入我國所需之必要文件
      ，若扣留此等文件，將妨害外籍人士行使出入我國境之權
      利。本件，被告於本院庭訊中自承有未經被害人同意而擅
      自取走被害人護照及居留證之事實，嗣因被害人另行申請
      新護照及居留證而不遂，核與被害人乙○○於警詢、偵訊
      及本院庭訊中之證述相符，復有被害人乙○○護照及居留
      證正本扣案可佐，被告此部分犯行亦堪認定。
（四）綜上所述，本案事證明確，被告上開妨害他人行使權利未
      遂及加重竊盜犯行，已堪認定。
二、核被告甲○○所為係犯刑法第304 條第2 項、第1 項之妨害
    人行使權利未遂罪、第321 條第1 項第1 款之加重竊盜罪。
    公訴意旨認被告係犯刑法第304 條第2 項、第1 項之強制他
    人行無義務之事未遂罪，尚有誤會。被告因一行為而犯妨害
    人行使權利未遂罪及加重竊盜罪，為一行為而觸犯數罪名，
    為想像競合犯，應依刑法第55條之規定，從一重之加重竊盜
    罪處斷。起訴意旨雖未提及刑法第321 條第1 項第1 款，然
    此一部份業據公訴人當庭補充追加，且此一部份與起訴之妨
    害人行使權利罪具有想像競合犯之關係，為本院審理範圍，
    附此敘明。被告已著手妨害人行使權利之犯罪行為之實行而
    不遂，為未遂犯，應依刑法第25條第2 項之規定減輕其刑。
    爰審酌被告為妨害被害人行使遷徙之權利竟於夜間擅入被害
    人居處竊取被害人之護照及居留證等物及被告之犯罪動機與
    目的、行竊數量、竊盜所得財物價值，造成被害人之損害及
    犯後飾詞矯辯，態度不佳等一切情狀，量處如主文所示之刑
    ，並諭知易科罰金折算標準。
三、據上論斷，應依刑事訴訟法第299 條第1 項前段，刑法第30
    4 條第2 項、第1 項、第321 條第1 項第1 款、第25條第2
    項、第55條、第41條第1 項前段，判決如主文。
本案經檢察官王唯怡到庭執行職務。
中    華    民    國    98    年    1     月    9     日
                        刑事第二庭  法  官  李毓華
以上正本證明與原本無異。
如不服本判決應於收受本判決後10日內向本院提出上訴書狀，上
訴書狀應敘述具體理由。上訴書狀未敘述上訴理由者，應於上訴
期間屆滿後20日內補提理由書狀於本院 (均須按他造當事人之人
數附繕本 )「切勿逕送上級法院」。
中    華    民    國    98    年    1     月    9     日
                                    書記官  陳美利
附錄本案論罪科刑法條：
中華民國刑法第304條
以強暴、脅迫使人行無義務之事或妨害人行使權利者，處三年以
下有期徒刑、拘役或三百元以下罰金。
前項之未遂犯罰之。
中華民國刑法第321條
犯竊盜罪而有左列情形之一者，處6 月以上、5 年以下有期徒刑
：
一、於夜間侵入住宅或有人居住之建築物、船艦或隱匿其內而犯
    之者。
二、毀越門扇、牆垣或其他安全設備而犯之者。
三、攜帶兇器而犯之者。
四、結夥三人以上而犯之者。
五、乘火災、水災或其他災害之際而犯之者。
六、在車站或埠頭而犯之者。
前項之未遂犯罰之。


司法院資訊處製作；財團法人民間司法改革基金會備份。
